【裁判字號】    95,交聲更,3
【裁判日期】    950320
【裁判案由】    聲明異議
【裁判全文】
臺灣臺中地方法院交通事件裁定         95年度交聲更字第3號
原處分機關  交通部公路總局台中區監理所
受處分人    乙○○
上列受處分人因違反道路交通管理處罰條例案件，對於交通部公
路總局台中區監理所民國九十四年十一月九日所為之裁決（中監
違字第裁６０－ＧＣ0000000號裁決書），聲明異議，不
服本院第一審裁定（九十四年度交聲字第八０五號），提起抗告
，經台灣高等法院台中分院撤銷發回更為裁定（九十五年度交抗
字第六三號），本院裁定如下：
    主    文
異議駁回。
    理    由
一、原處分機關略以：異議人即受處分人乙○○（下稱受處分人
    ）於民國九十四年十月十二日二十二時四十六分許，在台中
    市市○○○路與惠來路口處，因酒後駕駛車牌號碼２０７８
    ─ＬＰ號自用小客車為警欄檢，而有拒絕接受酒精濃度測試
    之檢定之違規，經警當場舉發，受處分人於九十四年十月十
    三日到案繳納罰鍰並提出申訴，原舉發機關台中市警察局函
    覆本案違規屬實，仍請依法到案接受裁處，該所遂於九十四
    年十一月九日以中監違字第裁６０─ＧＣ0000000號
    裁決書，依道路交通管理處罰條例第三十五條第三項、第六
    十七條第二項之規定，裁處罰鍰新台幣六萬元，並吊銷駕駛
    執照，三年內禁考，於法並無不合等語。
二、受處分人則以：受處分人當晚係參加公司之冬令聚餐，為警
    以未繫安全帶為由欄檢，開立中市警交字第ＧＣ00000
    00號舉發違反道路交通管理事件通知單，並要求受處分人
    作酒精濃度測試之檢定。依民俗習慣，於冬季時節以米酒佐
    料進補，受處分人宴中食用一碗燒酒雞（即以米酒調理之菜
    餚），不知食用一碗燒酒雞是否會超出酒精濃度標準，警員
    告知受處分人，若吐氣酒精濃度超過標準時，除罰款、當場
    移置保管車輛外，並需當場帶回警局拘留，受處分人素無前
    科紀錄，聽到會被帶回警局拘留後即心生恐懼，深怕在人生
    中留下污點，而警員隨即告知受處分人，還有第二個選擇，
    就是罰款新台幣六萬元即可拒絕酒精濃度測試，受處分人自
    認既已觸犯法規，應該接受處罰，但又恐懼會被帶回警局拘
    留，而警員告知受處分人可以選擇罰鍰新台幣六萬元，不用
    接受酒精濃度測試，於是打電話向公司預支薪資獲准後，認
    為花錢消災，才向警員表示不接受酒精濃度測試，警員遂開
    立中市警交字第ＧＣ0000000號舉發違反道路交通管
    理事件通知單。當時警員只告知不接受酒精濃度測試須罰鍰
    ，並未告知須吊銷駕駛執照三年，受處分人才選擇不接受酒
    精濃度測試，此絕非本人原意，如警員告知不接受測試，除
    巨額罰鍰外，尚須吊銷駕駛執照，受處分人必當配合接受測
    試，為此聲明異議，懇請免吊銷受處分人之駕駛執照，俾利
    繼續使用等語。
三、按汽車駕駛人，駕駛汽車經測試檢定酒精濃度超過規定標準
    者，處新台幣一萬五千元以上六萬元以下罰鍰，並當場移置
    保管其車輛及吊扣其駕駛執照一年；汽車駕駛人拒絕接受第
    一項測試之檢定者，處新台幣六萬元罰鍰，並當場移置保管
    其車輛及吊銷其駕駛執照。又汽車駕駛人，曾依第三十五條
    第三項前段之規定吊銷駕駛執照者，三年內不得考領駕駛執
    照。再汽車駕駛人飲用酒類或其他類似物後，其吐氣所含酒
    精濃度超過每公升０‧二五毫克或血液中酒精濃度超過百分
    之０‧０五以上者，不得駕車，道路交通管理處罰條例第三
    十五條第一項第一款、第三項前段、第六十七條第二項、道
    路交通安全規則第一百十四條第二款，分別定有明文。
四、經查受處分人酒後駕駛２０７８－ＬＰ號自小客車，在上開
    時地，有拒絕接受酒精濃度測試之檢定之違規，經台中市警
    察局交通警察隊警員當場查獲舉發之事實，有台中市警察局
    中市交警字第ＧＣ0000000號違反道路交通管理事件
    通知單及原處分機關中監違字第裁６０－ＧＣ000000
    0號違反道路交通管理事件裁決書在卷可稽，且為受處分人
    所不爭執。受處分人雖以上情置辯，然依卷附台中市警察局
    中市警交字第０９４００６４５７４號函所載，受處分人係
    於上開時地駕駛２０７８－ＬＰ號自小客車，酒後違規行駛
    ，為警當場欄查取締，聞覺受處分人身上酒味濃烈，執勤警
    員即告知受處分人權利事項，如拒測將依道路交通管理處罰
    條例第三十五條第三項規定處罰，前後經警多次告知配合實
    施酒精濃度測試，受處分人仍拒絕接受測試。證人即台中市
    警察局交通警察隊警員甲○○在本院調查中亦證稱當時攔停
    受處分人後，聞到受處分人身上有酒味，要對受處分人進行
    酒測，另告知受處分人，酒駕未肇事有二種選擇，第一種是
    拒絕酒測，要處罰鍰新台幣六萬元，但未告知會吊銷駕駛執
    照，第二種是接受酒測，如酒測值在０‧二五至０‧五四之
    間，要移置保管車輛，並開單告發，如酒測值在０‧五五以
    上係觸犯公共危險罪，則移送台灣台中地方法院檢察署，受
    處分人要與其等回警局製作筆錄，隔天再移送，並未告知要
    拘留，其意思是要在警局待一夜，因一般查獲酒測值超過０
    ‧五五者，如在晚上查獲，為免行為人酒醉言語不清，所以
    會留待隔天上午較清醒時再製作筆錄，受處分考慮十幾分鐘
    ，並打電話問老闆，後來決定拒測，其等才舉發等語，顯見
    當時執勤警員舉發之方式及程序並無不當，受處分人確有拒
    絕接受酒精濃度測試之意思。縱執勤警員當時未告知受處分
    人，拒絕酒精濃度測試除應罰鍰新台幣六萬元外，並須吊銷
    駕駛執照，但亦未告知無須吊銷駕駛執照，且當時受處分人
    領有合適之駕駛執照，對於酒後駕車拒絕酒精濃度測試之檢
    定者，處新台幣六萬元罰鍰，並當場移置保管其車輛及吊銷
    其駕駛執照，三年內不得考領駕駛執照之規定，豈能委為不
    知，況執勤警員舉發交通違規事件，僅認定違規之事實及行
    為人即可，並無一一告知違規處罰效果之必要（違規之處罰
    依道路交通管理處罰條例第八條規定由公路主管機關或警察
    機關為之），本件自不能因執勤警員未告知受處分人拒絕酒
    精濃度測試須吊銷駕駛執照，三年內不得考領駕駛執照之違
    規處罰效果，而認受處分人當時拒絕酒精濃度測試之檢定，
    尚非其本意。綜上所述，本件受處分人於上開時地，有酒後
    駕駛２０７８─ＬＰ號自用小客車拒絕接受酒精濃度測試之
    檢定之違規，已臻明確，原處分機關依據受處分人違規事實
    及查核受處分人駕籍資料結果，依道路交通管理處罰條例第
    三十五條第三項、六十七條第二項規定，裁處罰鍰新台幣六
    萬元，並吊扣其駕駛執照，三年內禁考，並無不合，受處分
    人之聲明異議為無理由，應予駁回。
五、據上論斷，應依道路交通管理處罰條例第八十七條、道路交
    通案件處理辦法第十九條，裁定如主文。
中    華    民    國    95    年    3    月     20    日
                  台灣台中地方法院交通法庭
                          法  官  鍾堯航
上正本證明與原本無異。
如不服本裁定應於送達後五日內向本院提出抗告狀。
                          書記官  葉泰濃
中    華    民    國    95    年    3    月     20    日


司法院資訊處製作；財團法人民間司法改革基金會備份。
